臺灣臺南地方法院民事判決
109年度訴字第1929號
原      告  邱秀姿  
訴訟代理人  洪茂松律師
被      告  盧武男  

兼前一人                        
訴訟代理人  李佳諭  

上列當事人間請求遷讓房屋等事件，本院於民國110年4月13日言
詞辯論終結，判決如下：
    主      文
一、被告李佳諭應將門牌號碼臺南市○○區○○路○段000號20樓之1
    房屋騰空遷讓交付原告。
二、被告盧武男應自門牌號碼臺南市○○區○○路○段000號20樓之1
    房屋遷出。
三、被告李佳諭應給付原告新台幣49,816元。
四、被告李佳諭應自民國109年12月1日起至交還第一項房屋日止
    ，按月於每月月底給付原告新台幣23,500元。
五、被告盧武男應自民國109年12月1日起至由第二項房屋遷出日
    止，按月於每月月底給付原告新台幣23,500元。
六、前第四、五項被告二人，其中一人已為全部或一部給付者，
    其他人就其給付金額之範圍内，免給付義務。
七、訴訟費用新台幣16,741元由被告連帶負擔。
八、本判決得假執行。　　
    事實及理由
一、按訴狀送達後，原告不得將原訴變更或追加他訴。但有下列
    各款情形之一者，不在此限：……二、請求之基礎事實同一者
    。三、擴張或減縮應受判決事項之聲明者，民事訴訟法第25
    5條第1項第2款、第3款分別定有明文。原告提起本件訴訟，
    聲明第一項原係請求：㈠被告李佳諭應將門牌號碼臺南市○○
    區○○路○段000號20樓之1房屋騰空遷讓交付原告。㈡被告李佳
    諭應給付原告新台幣（下同）56,000元，及自起訴狀繕本送
    達之翌日起至清償日止，按年息百分之五計算之利息。㈢被
    告李佳諭應自民國109年12月1日起至交還第一項房屋止，按
    月於每月1日給付原告26,500元。㈣被告盧武男應自門牌號碼
    臺南市○○區○○路○段000號20樓之1房屋遷出。嗣於訴狀送達
    後，具狀變更訴之聲明如主文第一至六項所示（見本院卷第
    93、94頁）。經核上開原告所為訴之變更，關於請求被告李
    佳諭給付租金及相當租金不當得利數額部分，核屬減縮應受
    判決事項之聲明，關於追加被告盧武男對相當租金之不當得
    利應負不真正連帶責任部分，其請求之
　　基礎事實同一，揆諸上開規定，應予以准許。
二、原告主張：
（一）被告李佳諭於108年4月1日向原告承租門牌臺南市○○區○○
      里○○路○段000號20樓之1房屋（以下稱系爭房屋），並附
      帶一個停車位，兩造簽訂房屋租賃契約書，租約第二條約
      定：租期三年，自108年4月1日起至111年3月31日止。第
      三條約定：租金每個月26,500元，應於每月1日以前繳納
      。押租金2個月，計53,000元，承租人不得藉任何理由拖
      欠或拒納。此有租賃契約書（以下稱系爭租約）可查。
（二）關於原告向被告終止系爭租約之經過：
　　⒈被告李佳諭自109年7月1日起即未依約按時繳交租金，積欠
      109年7、8月份之二個月租金均未繳納，嗣經原告以押租
      金抵繳109年7、8月份租金。之後，被告李佳諭仍未依約
      於109年9月1日、10月1日分別繳納109年9月、10月份之租
      金。截至109年10月8日，被告李佳諭累計積欠租金已達2
      個月租金之總額。
　　⒉原告於109年10月8日寄發存證信函，催被告李佳諭限於函
      到5日内繳清所積欠全部租金。而被告李佳諭於109年10月
      12日收受本件存證信函，惟被告李佳諭僅於109年10月19
      日匯款繳交23,500元，並未繳清當時所積欠全部租金。
    ⒊原告於109年10月20日再次寄發存證信函，向被告李佳諭表
      示將提前終止系爭租約，被告李佳諭係於109年10月21日
      收受存證信函，惟仍未繳清109年9月所積欠租金3,000元
      、109年10月份積欠租金26,500元，且被告李佳諭亦未於1
      09年11月1日繳交109年11月份之租金26,500元，迄今積欠
      已屆期之租金56,000元未繳交。為此，原告業於109年11
      月23日以存證信函，向被告李佳諭表示終止系爭租約，被
      告李佳諭於109年11月24日收受該信函，兩造間系爭租約
      已於109年11月24日終止。原告依民法第455條前段、民法
      第767條之規定，請求被告李佳諭將系爭房屋騰空遷讓交
      還原告，並請求法院擇一為原告有利之判決，原告請求如
      聲明第一項所示。
（三）按「所有人對於無權占有或侵奪其所有物者，得請求返還
      之。」，民法第767條前段定有明文。經查，原告依法終
      止系爭租約後，被告盧武男占用系爭房屋，並無正當權源
      ，原告自得依民法第767條之規定請求被告盧武男自系爭
      房屋遷出。為此，原告請求如訴之聲明第二項。
（四）被告李佳諭於109年10月19日匯款繳交109年9月份租金時
      ，僅匯款23,500元。之後迄今則未再支付任何款項，於原
      告終止租約前，積欠租金合計49,817元，說明如下：
　　　⒈109年9月1日至9月30日，尚欠租金3,000元。
　　  ⒉109年10月1日至10月31日，應付租金26,500元。
      ⒊109年11月1日至109年11月23日應付租金20,316元（計
　　　  算式：26,500÷30×23=20,316)。以上合計49,816元。
      ⒋綜上，原告於109年11月24日終止租約之前，被告李佳諭
        所積欠租金合計為49,816元。原告請求如訴之聲明第三
        項所示。
（五）原告業於109年11月24日合法終止系爭租約，則被告二人
      自109年11月24日起，繼續使用系爭房屋，並無正當權源
      ，應屬無權占有，被告二人無法律上原因而獲有相當於租
      金之不當得利，致原告受有損害。謹說明如下：
　　　⒈109年12月1日起，原告請求被告二人給付相當於租金之
        不當得利，每月23,500元。原告同意以被告二人於系爭
        租約終止後，未繼續占用停車位為計算基礎。以簡化爭
        執，原先包含停車位之每月房租總額26,500元，經扣除
        停車位租金以3,000元計算（依據被告李佳於109年10月
        19日匯款繳交109年9月份租金時自行減少3,000元，並
        主張不使用停車位），則被告二人於系爭租約終止後，
        每月獲有相當於租金之不當得利為23,500元。（計算式
        ：26,500-3,000=23,500）。
　　  ⒉原告不請求109年11月24日起至109年11月30日止，相當
　　　  租金之不當得利。
　　  ⒊自109年12月1日起，至交還系爭房屋止之期間：
　　　　⑴原告請求被告李佳諭應自109年12月1日起至交還系爭
          房屋止，按月於每月月底給付原告23,500元。原告請
          求如訴之聲明第四項。
　　　　⑵原告請求被告盧武男應自109年12月1日起至由系爭房
          屋遷出日止，按月於每月月底給付原告23,500元。原
          告請求如訴之聲明第五項。
　　　⒋被告二人關於訴之聲明第四項與第五項返還相當於租金
　　　　之不當得利係不真正連帶債務。被告二人，其中一人已
　　　　為全部或一部給付者，其他人就其給付金額之範圍内，
　　　　免給付義務。原告請求如訴之聲明第六項。
（六）聲明：求為判決如主文所示。　　　　　
三、被告則以：
    被告同意原告之請求，但是還要籌錢，出賣台北的土地，找
　　到可以承租的房子，才能交付租金及搬離，被告會盡快處
　　理。
四、按當事人於言詞辯論時為訴訟標的之捨棄或認諾者，應本於
    其捨棄或認諾為該當事人敗訴之判決，民事訴訟法第384條
    定有明文。原告主張之事實，業據其提出與所述相符之房屋
    租賃契約書、存證信函等為證，且被告已於本件110年4月13
    日言詞辯論期日當庭表示同意原告之請求等語（見本院訴字
    卷第105頁），自係就該訴訟標的所為之認諾，而生訴訟法
    上認諾之效力。是依前開規定，本件自應本於被告之認諾而
    為被告敗訴之判決。
五、綜上所述，原告依系爭租約、民法第767條第1項所有物返還
    請求權及系爭租約終止後之民法第455條租賃物返還請求權
    ，請求被告李佳諭應遷讓返還系爭房屋、給付租金49,816元
    予原告，依民法第767條第1項所有物返還請求權，請求被告
    盧武男自系爭房屋遷出，及被告李佳諭或盧武男應自109年1
    2月1日起至李佳諭交還系爭房屋或盧武男遷出之日止，按月
    給付原告23,500元為有理由，應予准許。又本件係本於被告
    認諾所為之判決，依民事訴訟法第389條第1項第1款規定，
    應依職權宣告假執行。
六、本件訴訟費用為第一審裁判費16,741元，而原告之請求為有
    理由，爰確定訴訟費用應由敗訴之被告連帶負擔。
七、訴訟費用負擔之依據：民事訴訟法第85條第2項。 
中　　華　　民　　國　　110 　年　　4 　　月　　29　　日
                  民事第一庭    法    官　張麗娟
以上正本係照原本作成。
如對本判決上訴，須於判決送達後20日內向本院提出上訴狀。
如委任律師提起上訴者，應一併繳納上訴審裁判費。
中　　華　　民　　國　　110 　年　　4 　　月　　30　　日
                                書 記 官  高培馨